【裁判字號】    89,上易,20
【裁判日期】    890913
【裁判案由】    侵權行為損害賠償
【裁判全文】
臺灣高等法院臺中分院民事判決  八十九年度上易字第二○號
      上  訴  人即
      附帶被上訴人    丙○○
      訴訟代理人      華嘉遠律師
      被上訴人即
      附帶上訴人      甲○○  .
      訴訟代理人      乙○○      住台北市○○路六二一巷十六號四樓
右當事人間侵權行為損害賠償事件，上訴人對於中華民國八十八年八月二十六日臺灣
南投地方法院八十八年訴字第二○六號第一審判決提起上訴，本院判決如左：
      主      文
原判決關於駁回被上訴人即附帶上訴人後開第二項之訴部分，及該部分假執行之宣告
，暨訴訟費用之裁判均廢棄。
上訴人即附帶被上訴人應再給付被上訴人即附帶上訴人新臺幣肆拾伍萬柒仟伍百玖拾
玖元，及自民國八十八年五月十九日起至清償日止按年息百分之五計算之利息。
上訴人之上訴、及附帶上訴人其餘之附帶上訴均駁回。
第一、二審訴訟費用由上訴人負擔三分之一，餘由被上訴人負擔。
本判決第二項於附帶上訴人以新台幣拾伍萬貳仟伍佰參拾參元供擔保後，得為假執行
；但附帶被上訴人如於假執行程序實施前，以新台幣肆拾伍萬柒仟伍百玖拾玖元，為
附帶上訴人預供擔保，得免為假執行。
附帶上訴人其餘假執行之聲請駁回。
      事      實
甲、上訴人即附帶被上訴人丙○○方面：
一、聲明：求為判決：甲、上訴部分: (一)原判決不利於上訴人部分廢棄。(二)右廢棄部
    分被上訴人第一審之訴駁回。(三)第一項廢棄部分及第二審訴訟費用由被上訴人負
    擔。乙、答辯部分: (一)附帶上訴駁回。(二)訴訟費用由附帶上訴人負擔。(三)如受不
    利之判決，請准提供擔保免為假執行。
二、陳述：除引用原判決書之記載外，補稱：
  (一)丙○○當時車速為四十至六十公里左右，參照卷內交通事故調查報告表第五項速
    限為七十公里，上訴人並無超速情形。丙○○駕車時酒精濃度為每公升０、０四
    毫克，並未超過道路交通安全規則第一百十四條所定０、二五毫克不得駕車之情
    形，更未超過０、五五毫克有刑事責任之規定。甲○○在南投縣警察局道路交通
    事故調查筆錄稱：「我騎過去被一輛轎車撞到．．．」，又在南投地檢署稱：「
    要橫過馬路結果到馬路中間．．．」，可知當時甲○○是在行駛當中，並非原審
    認定之待轉，又從丙○○自小客車毀損處觀之，並非在前方，而是在保險桿左後
    側方，並導致左前輪破裂，可知車禍發生在側面，既在側面，應非丙○○主動撞
    及所致。
  (二)甲○○違反道路交通管理處罰條例第二十二條：持輕型機器腳踏車駕駛執照，駕
    駛重型機器腳踏車之規定。甲○○有輕型駕照，但駕駛重型機車，為無照駕駛，
    在違反保護他人之法律下，甲○○有過失，又違反道路交通安全規則第一百二十
    五條第五、七款、第一百二十八條規定：慢車行駛至交岔路口左轉彎時應繞越道
    路中心處左轉進入右側慢車道行進、轉彎車輛應讓直行之汽車優先通行、及慢車
    在夜間行車應燃亮燈。甲○○侵害丙○○優先通行權，且未開燈，顯有過失，原
    判決認定丙○○有八成肇事責任，應非可採。
  (三)原判決認定甲○○每日工資二千一百元，並認定減少工作之損失九個月，計四十
    七萬二千五百元，惟從國稅局資料，甲○○並無所得，且水泥工依一般認知其工
    作狀態時有時無，証人即甲○○老闆潘英輝並未開設公司，亦未聘請甲○○為職
    員，是原判決認定甲○○每日工資二千一百元，令人不服。又甲○○於八十七年
    十二月二十九日已完全痊癒，有台中榮總函南投地院八十八年五月二十八日（８
    ８）中榮醫行字一六一二號函可參，此函並指出：骨折處已有大量骨痂形成，行
    走負重並無任何疼痛，臨床已可認定完全痊癒．．．患者應可行走無疑，甲○○
    何有殘廢之處？換言之，甲○○至遲在該日即可上班，原判卻算至八十八年二月
    止之損失，亦有可議。
三、證據：除引用原審立證方法外，補提：報告表、及筆錄等件為証。
乙、被上訴人即附帶上訴人甲○○方面：
一、聲明：求為判決：甲、答辯部分：(一)上訴駁回。(二)訴訟費用由上訴人負擔。乙、
    附帶上訴部分：(一)原判決不利於上訴人部分廢棄。(二)右廢棄部分附帶被上訴人應
    再給付附帶上訴人新台幣（下同）一百五十九萬八千五百二十五元，及自起訴狀
    繕本送達被告之翌日起至清償日止按年息百分之五計算之利息。(三)前項請求附帶
    上訴人願供擔保請准宣告假執行。(四)第一項廢棄部分及附帶上訴訴訟費用由附帶
    被上訴人負擔。
二、陳述：除引用原判決書之記載外，補稱：
  (一)本件車禍事故發生地點即南投縣埔里鎮鎮○村○○路九一之一號前路段，時速限
    制為四十公里，有路面標示「限制四十」字樣，亦有「叉路」標誌，其旨乃為提
    醒駕駛人注意車前路況，而丙○○不僅車速過快違反交通規則，且撞及甲○○之
    待轉車。丙○○指甲○○違反持輕型機器腳踏車駕駛執照駕駛重型機器腳踏車之
    規定，惟查甲○○當日所騎乘車號ＵＦＧ－０５０號輕型機車，且有駕照，非如
    丙○○所指駕駛重型機車，有行照為証。丙○○稱甲○○違反慢車在夜間行車應
    燃亮燈光之規定，甲○○於筆錄上已陳明有開大燈及方向燈，上訴人所言不實。
  (二)丙○○稱從國稅局資料，甲○○並無所得云云，此乃丙○○逃避民事賠償之說法
    ，証人潘英輝確確有雇請甲○○為職員，前已提出雇工證明書正本，又為潘英輝
    所証實，甲○○工作所得不應以報稅資料為唯一之根據。喪失勞動能力部分，甲
    ○○至少可請求一百十九萬八千五百二十五元，甲○○雖在八十七年十二月底出
    院，但因左下肢骨折合併骨炎之故，自八十八年元月迄今，經常舊病復發，醫師
    警告無法從事水泥工作，並須繼續治療，此有台中榮總診斷証明書、及埔里基督
    教醫院之診斷証明書可參。關於勞動能力喪失計算方式：依台中榮民總醫院、及
    埔里基督教醫院診斷証明所載，甲○○無法恢復受傷前之水泥工工作，實際上相
    當於已完全喪失勞動能力，且以其隻字不識程度，自無可能從事任何靜態之辦公
    文書工作，又因本件車禍，頭部、下肢嚴重受傷、及粉碎性及開放性骨折，歷經
    數次開刀，於八十七年八月中暫時出院，不到二個月又住院續接受開刀治療，至
    今因有肺水腫、右下肢軟組織損缺損及慢性骨髓炎等病症，仍須長期定期接受治
    療，且平日已不良於行，依上開二醫院三張診斷証明，可認定甲○○不僅無法恢
    復前水泥工工作，且行動困難，一般基本勞動工作顯亦無法堪任，是甲○○完全
    喪失勞動能力甚明，原判決亦就工作所得損失部分作相同之認定，亦可佐証。甲
    ○○右下肢遺存顯著運動障害，對照勞工保險殘廢給付標準表（勞工保險條例第
    五十三附表），甲○○情況相當於障害項目第一四一，即第七級損害，依各殘廢
    等級喪失或減少勞動能力比率表，甲○○喪失勞動能力程度高達六九、二一％。
    又依勞動基準法第五十四條第一項第一款規定，勞工非年滿六十歲者，不得強制
    退休，該規定既承認六十歲為勞動能力屆滿年齡，應認甲○○自八十八年三月起
    （即原判決認減少工作損失日止）至滿六十歲之九十一年二月止，有二年時間，
    以每月工作所得為五萬二千五百元（月平均工作二十五天乘以日薪二一００元）
    ，依霍夫曼法扣除中間利息後，丙○○應給付一百十九萬八千五百二十五元。
  (三)精神慰撫金部分：原判決就喪失勞動能力部分既認定不當，精神慰撫金自有重新
    審酌必要，按「本件上訴人所受勞動能力之損害真相如何，既欠明確，則關於上
    訴人之精神慰藉金請求，以若干元為適當，即有再事斟酌之餘地。」最高法院八
    十九年台上字第一三一號判決可參，原判決逕駁回甲○○喪失勞動力之請求，顯
    未審酌甲○○因本件車禍受重創，幾無勞動能力價值，個人物質、精神及家庭均
    因此受損，原判決未審及此，僅准許精神慰撫金十萬元，顯非妥適，甲○○請求
    五十萬元慰撫金絕非過高，甲○○未受過任何國民基本教育，致迄今仍大字不識
    ，教育程度與謀生能力甚低至明，幸身體硬朗，始得任粗重水泥工作養家餬口，
    詎料因本件車禍遭受重創，縱經住院開刀及醫師多方治療復健，迄仍須定期且長
    期繼續接受門診治療，而平日仍不良於行，無法順利上下樓梯，緩步須臾即感疼
    痛而需休憩，起居全賴家人照扶，影響日常生活作息至鉅，更勞累家人費心看顧
    ，精神及肉體倍受煎熬，反觀丙○○自本事故後，對甲○○之身心痛苦非但未曾
    聞問，縱經刑事判決有罪後，以為易科罰金了事，對甲○○所受重創，置若罔聞
    ，寧可支付律師費圖減免賠償任，亦不願正視其所肇錯失，令人心寒。依前開三
    張不同醫院診斷証明均証明甲○○有明顯且長期之後遺症，酌請五十萬元精神慰
    撫金誠難認過高。
三、證據：除引用原審立證方法外，補提：判決書、筆錄、行照、診斷証明書、勞工
    保險殘廢給付標準表等件為証。
丙、本院依職權函調台灣南投地方法院檢察署八十七年度偵字第四五九七號過失傷害
    全卷、並函南投縣警察局埔里分局查明本件肇事地點之速限、及函請臺中榮民總
    醫院鑑定甲○○因本件車禍其身體機能是否已達殘障程度等事宜。
  理      由
一、甲○○起訴主張：丙○○於八十七年五月三十日下午七時五十分許，駕駛車牌號
    碼ＰＥ－九七三八號小客車，由南投縣魚池鄉往埔里方向行駛，於行經南投縣埔
    里鎮鎮○村○○路九一之一號前，本應注意車前狀況，並隨時採取必要之安全措
    施，且依據當時情況並無不能注意之情事，竟疏於注意，致撞及騎乘車牌號碼Ｕ
    ＦＧ－０５０機車正行至該路段中心線欲左轉之甲○○，致甲○○受有左下肢骨
    折合併骨炎，右下肢軟組織缺損及肺水腫等傷害，丙○○並因本件車禍事故經法
    院判處徒刑確定，甲○○因丙○○之侵權行為，致受有醫療費用之損失計八十萬
    一千三百十五元、及自八十七年六月起至八十八年二月止計九個月減少勞動力之
    損失計四十七萬二千五百元、以及自八十八年三月起至九十一年二月甲○○滿六
    十歲止喪失勞動力之損失計一百十九萬八千五百二十五元，精神慰撫金五十萬元
    暨自起訴狀繕本送達丙○○之翌日起至清償日止，按年息百分之五計算之利息等
    語；丙○○則以：本件車禍事故係甲○○自行闖越雙黃線撞及丙○○所致，丙○
    ○當時時速為四十至六十公里左右，而當地速限為七十公里，丙○○並無超速，
    測試之酒精濃度為每公升０、０四毫克，並未超過法定０、二五毫克，甲○○請
    求減少工作損失九個月計四十七萬二千五百元，有所不實，因甲○○並無報稅，
    又甲○○於八十七年十二月二十九日已完全痊癒，有台中榮總函南投地院八十八
    年五月二十八日（８８）中榮醫行字一六一二號函可參，其請求減少勞動力之損
    失算至八十八年二月止、及請求喪失勞動力之損失，均有可議等語，資為抗辯。
二、甲○○主張其於上揭時地騎乘機車由叉路駛出欲左轉時與丙○○駕駛直行之小客
    車相碰撞，致其受有左下肢骨折合併骨炎，右下肢軟組織缺損及肺水腫等傷害，
    丙○○並因本件車禍事故經原審刑事庭判處拘役五十日確定之事實，業據其提出
    簡易處刑聲請書、診斷書及醫療收據等件為証，並經本院依職權調閱原審八十八
    年度投刑簡字第七十五號過失傷害刑事全卷查明屬實，丙○○對其於上開時地駕
    車與陳永郎相碰撞等情固不爭執，惟以上詞置辯，經查：
  (一)本件車禍事故發生地點在南投縣埔里鎮鎮○村○○路九一之一號前，當地為叉路
    、速限為四十公里一節，有南投縣警察局埔里分局愛蘭派出所於原審之呈報單一
    紙、及路面標示速限四十公里、以及設有叉路標誌之現場照片附於本院卷可稽，
    並經本院函南投縣警察局埔里分局查明肇事之道路速限確為速限四十公里等情無
    訛，有該局八十九年三月二十一日投埔警刑字第一八四六０號函在卷可憑，因之
    ；卷附之道路交通事故調查報告表第五項速限欄雖載為七十公里，應係當時製作
    該報告表之警員誤載所致。又丙○○於刑事警訊時、及偵查中分別陳述其當時速
    度約為六十公里左右、及四十至六十公里左右等語，足認丙○○於肇事時之行車
    速度已超過當地速限四十公里之事實，應無疑義。
  (二)依甲○○於刑事警訊時所述：伊當從桃南路家中欲往埔里街上要轉入大馬路時，
    ．．．被一輛轎車撞到右側．．．等語，而丙○○辯以以其自小客車毀損係在保
    險桿左後側方，並非在前方，應係甲○○機車撞擊其所駕駛之自小客汽車所致生
    之車禍云云。經查肇事現埸附近為叉路，兩造撞擊地點在丙○○行進之快車道上
    ，該叉路並無號誌設施，中間雖劃有雙黃線禁止超車標線，但撞擊處無雙黃線之
    劃設，為可橫越道路之缺口處，甲○○由住宅之巷內左轉於中心延長線缺口處欲
    駛入往台中方向之道路，適丙○○由漁池鄉往台中方向直行，於快車道上兩車相
    撞及，碎落物均掉落在雙黃線延長線之缺口處，甲○○及其所騎乘之機車則彈回
    橫跨在對向車道之快慢車道上，丙○○自小客車左前方保險桿處損壞，左前車輪
    處卡有甲○○機車之碎片，甲○○機車則自右前輪擋泥板後方延伸至腳踏板處等
    情，有上開之道路交通事故調查報告表、肇事現場及自小客車、機車相片分別附
    於刑事卷及原審卷可稽，並為兩造於刑事及本件原審及本院審理中自認在案，以
    上開機、汽車毀損狀況，及碎落物地點觀之，甲○○所騎機車由巷內先駛出於左
    轉正橫越快車道時，適丙○○於行經上開路段而遭撞及，致生本件事故，要堪認
    定，丙○○上開所辯：其係被甲○○撞擊云云，應非可採。
  (三)按行車速度依標誌之規定；又行經無號誌之交岔路口，應減速慢行，作隨時停車
    之準備；以及汽車行駛時，駕駛人應注意車前狀況及兩車併行之間隔，並隨時採
    取必要之安全措施。道路交通安全規則第九十三條第一項第四款、第九十四條第
    三項分別定有明文。丙○○駕車行經上開無號誌之交岔路口，本應注意上述道路
    交通安全規定，且依其狀況，又非不能注意，竟疏不注意，以致肇事，致甲○○
    受有上揭傷勢，丙○○自有過失，而其過失行為與甲○○之受傷間，有相當因果
    關係，丙○○依法自應負損害賠償責任。雖丙○○辯稱甲○○為轉彎車，於行駛
    至交岔路口左轉彎時應繞越道路中心處左轉進入右側慢車道行進、及轉彎車輛應
    讓直行之汽車優先通行云云，惟甲○○所騎乘者為輕型機車，並非道路交通安全
    規則第六條所規範之慢車，自無同法第一百二十五條第五、七款、第一百二十八
    條規定之適用，又縱甲○○有過失，仍無解丙○○上開之過失責任。
三、按因故意或過失，不法侵害他人之權利者，負損害賠償責任；不法侵害他人之身
    體或健康者，對於被害人因此喪失或減少勞動能力或增加生活上之需要時，應負
    損害賠償責任；又不法侵害他人之身體、健康、．．．被害人雖非財產上之損害
    ，亦得請求賠償相當之金額。民法第一百八十四條第一項前段、第一百九十三條
    第一項、第一百九十五條第一項分別定有明文。本件車禍發生後甲○○所支付之
    醫療費用，係丙○○因過失不法侵害甲○○之身體、健康權，乃侵權行為而增加
    之生活上需要，丙○○自應負損害賠償責任，其餘上開減少及喪失勞動力損失、
    及慰撫金之請求，揆諸上開規定，亦無不合。茲就甲○○請求賠償上開各項之金
    額，審酌析述如下：
  (一)醫療費部分：甲○○請求丙○○應賠償其所支出埔里基督教醫院醫療費用十七萬
    四千五百一十元、埔里榮民醫院醫療費用二萬二千九百六十五元及救護車五千一
    百元（共計二萬八千零六十五元）、台中榮民總醫院醫療費用部分五十八萬三千
    元、杏林中藥房藥材費用一萬三千二百元、護仕藥局藥材費用一千六百八十元、
    醫療器材費用八百六十元，共計八十萬一千三百十五元，業據提出醫療費用明細
    表三張、醫療費用收據四張、醫療費用證明書十八張、杏林中藥房收據四張、醫
    療器材行收據三張為證，證人即杏林中藥房負責人陳炫廷於原審亦證稱：甲○○
    向其購買之中藥品係用於消腫、及防止發炎與有助傷口癒合等語。然查上開請求
    之數額，其中：1.埔里基督教醫院醫療費用部分，正確金額核計應為十五萬九千
    一百八十六元、台中榮民總醫院醫療費用部分正確金額應為四十五萬八千九百二
    十六元，以上均有各該醫院函各一紙附於原卷可稽、埔里榮民醫院醫療費用二萬
    二千九百六十五元、救護車五千一百元，此部分費用雖非醫療費用，但依據社會
    通念，仍屬因本件車禍事故，所增加之生活上需要必須支出之費用，以上總計費
    用為六十四萬六千一百七十七元，均屬治療上所必須之支出，應予准許。2.至甲
    ○○另請求之杏林中藥房藥材費用一萬三千二百元、、護仕藥局藥材費用一千六
    百八十元、及醫療器材費用八百六十元部分：因甲○○於此期間已在上開大型醫
    院就診，自可向上開醫院醫師陳述其病情之需要而取藥，並無另行在該藥局私行
    購藥材之必要，況其亦未能提出証據以資証明有另行在該藥局購買上開藥物材之
    急迫性，難認此部分支出係屬治療上所必須之費用，此部分請求自不能准許。
  (二)減少勞動能力損失部分：
    甲○○主張其於本件車禍事故發生時，係受僱於潘英輝處擔任水泥工作，每日工
    資二千一百元，每月平均可工作二十五天，自八十七年六月一日起至八十八年二
    月底止，其因此事故受傷住院、及復建而無法工作，此期間所減少之工作損失共
    計四十七萬二千五百元一節，業據證人即甲○○僱用人潘英輝於原審及本院準備
    程序中結證屬實，本院參酌甲○○因本件車禍受有左下肢骨折合併骨炎、及右下
    肢軟組織缺損之傷害，於醫院治療中先後接受擴創術、及皮瓣移植術，於八十七
    年八月二十八日始出院，現仍繼續治療中等情，有台中榮民總醫院八十九年八月
    十五日出具之診斷証明書一紙附於本院卷可稽，又經本院當庭勘驗甲○○傷勢結
    果：其右小腿黑腫，須用杖輔助行走等情，亦有本院八十九年三月六日準備程
    序筆錄在卷可稽，堪認其傷勢甚為嚴重，因之；甲○○主張於上開期間不能工作
    減少勞動力之損失一節，尚堪採信，其此部分之請求，核與事實相符，應予准許
    。丙○○雖辯以：甲○○未申報所得稅，由國稅局資料並無所得，潘英輝未開設
    公司，亦未聘請甲○○為職員云云，惟按無申報所得稅並不能証明即無所得收入
    ，甲○○確係受僱於証人潘英輝，每月至少有二十五天工作日等情，已據潘英輝
    証述如上，又衡以民間水泥工日資二千一百元，亦符合常情，丙○○上開所辯，
    自不足採。
  (三)喪失勞動能力部分：
    甲○○主張其傷勢日後已無法從事水泥工作，實際上亦完全喪失勞動能力，不能
    從事其他工作，屬勞工保險殘廢給付標準表障害項目第一四一項之第七級損害，
    喪失勞動能力程度高達六九、二一％，依勞動基準法第五十四條第一項第一款規
    定，勞工非年滿六十歲者，不得強制退休，其自八十八年三月起至滿六十歲之九
    十一年二月止，尚有二年時間，以每月工作所得為五萬二千五百元（即月平均工
    作二十五天乘以日薪二一００元），依霍夫曼法扣除中間利息後，丙○○應給付
    一百十九萬八千五百二十五元等語，經查：甲○○之傷勢目前仍在繼續治療中，
    惟因踝關節機能障礙，無法恢復受傷前水泥工工作等情，有上開台中榮民總醫院
    診斷証明書一紙足憑，依該診斷書所載及本院上開勘驗情形，其傷勢確有一下肢
    遺存顯著運動障害之情，對照勞工保險殘廢給付標準表，相當於障害項目第一四
    一，即第七級損害，喪失勞動能力程度達六九、二一％，惟尚非達於完全喪失勞
    動能力之程度，因之；其固然不可再從事原來之水泥工工作，惟尚可從事其他非
    粗重之工作，再查甲○○為民國三十一年三月二十八日出生，有刑事偵查卷年籍
    表可証，於其請求之八十九年三月一日時起，尚有三年二十八日甫滿六十歲之退
    休年齡，惟其僅請求二年喪失勞動力之損失，以其每月五萬二千五百元薪資，及
    喪失勞動能力程度為六九、二一％，其自八十八年三月一日起八十九年八月三十
    一日止已到期之十八個月止，可請求之金額為六十五萬四千零三十四元（角不計
    入）（計算方式為：52,500元×18月×69.21%＝654，034），另就未到期之後六
    個月按霍夫曼計算方法扣除中間利息後之金額為二十一萬四千八百五十七元（計
    算方式為：（52,500元×6月×69.21%）－3,153（中間利息）＝214,858元，以
    上合計為八十六萬八千八百九十二元，甲○○請求給付喪失勞動能力之金額，於
    上開範圍內，應予准許，至超過上開金額部分之請求，為無理由，不應准許。
  (四)精神慰撫金部分：
    甲○○因本件車禍事故，身心受到重大傷害，其請求慰撫金，洵屬有據。經查：
    甲○○車禍前從事水泥工，不識字，目前無業、有田地一筆；丙○○為高工畢業
    ，擁有坐落台中縣豐原市及清水鎮之房地各一筆，有稅捐稽徵處函二紙足憑，本
    院斟酌兩造之身分、地位、經濟能力、及甲○○因本件車禍所受傷勢，其精神上
    所受痛苦之程度等一切情狀，認為甲○○請求慰撫金，以四十萬元為適當，其請
    求陳永盛應賠償慰撫金五十萬元，尚嫌過高，應核減為上開金額。
  (五)以上核計甲○○可請求之金額合計為二百三十八萬七千五百六十九元（計算方式
    為646,177＋472,500＋868,892＋400,000＝2，387，569元）
四、末按損害之發生或擴大，被害人與有過失者，法院得減輕賠償金額或免除之。民
    法第二百十七條第一項定有明文。丙○○固有前述之過失行為而應負損害賠償之
    責，惟甲○○騎乘機車行經無號誌之交岔路口，應減速慢行，作隨時停車之準備
    。道路交通安全規則第九十三條第一項第四款定有明文。甲○○未注意上開規定
    因而與丙○○相碰撞致生本件車禍，本院認為本件損害之發生，甲○○應負擔百
    分之四十之過失責任，丙○○超速又未注意車前狀況，應付擔百分之六十之過失
    責任，故丙○○之賠償責任應依上開比例酌減，即丙○○應給付甲○○為一百四
    十三萬二千五百四十一元（角不計入）（計算方式：2,387,569x60%＝1,432,541
    ），甲○○逾此部分之請求，為無理由，不應准許。再甲○○於事故發生後已向
    保險公司請求汽車強制保險之給付十六萬元，為兩造於原審中所不爭執，依強制
    汽車責任保險法第三十條規定，丙○○主張應予扣除，核屬有據，自應予扣除該
    金額，經扣除後甲○○可請求給付之金額為一百二十七萬二千五百四十一元。
五、綜上所述，甲○○本於侵權行為之損害賠償請求權，請求丙○○賠償一百二十七
    萬二千五百四十一元，及自起訴狀繕本送達丙○○之翌日即八十八年五月十九日
    起至清償日止，按週年利率百分之五計算之利息，為有理由，應予准許，至逾此
    範圍之請求，為無理由，應予駁回。原判決命陳永盛應給付八十一萬四千九百四
    十二元，及自起訴狀繕本送達被告之翌日即八十八年五月十九日起，至清償日止
    ，按年息百分之五計算之利息，甲○○請求再給付如主文第二項所示金額部分為
    有理由，應將該部分原判決廢棄改判，附帶上訴人其餘附帶上訴為無理由，應予
    駁回，原判決所命給付未逾上開應准許之金額，丙○○請求廢棄改判駁回甲○○
    之訴為無理由，應予駁回。又兩造分別願供擔保聲請准予假執行、及免假執行，
    就上開准許部分，核無不合，爰分別定相當擔保金併准許之，至駁回部分其假執
    行聲請亦失所依附，應予駁回。
六、本案事實已臻明確，兩造其餘攻擊防禦方法，不足以影響本判決結果，爰不一一
    論述，併此敘明。
據上論結：本件上訴人之上訴為無理由，被上訴人之附帶上訴為一部有理由，一部無
理由，依民事訴訟法第四百四十九條第一項、第四百五十條、第七十九條但書、第四
百六十三條、第三百九十條第二項、第三百九十二條判決如主文。
中      華      民      國    八十九    年      九      月    十三      日
~B1民事第四庭審判長法  官  黃斐君
~B2                法  官  陳蘇宗
~B3                法  官  張浴美
右為正本係照原本作成。
如對本判決上訴，須於收受判決送達後二十日內向本院提出上訴書狀，其未表明上訴
理由者，應於提出上訴後二十日內向本院提出上訴理由書（須按他造人數附具繕本）
，並繳納送達用雙掛號郵票拾份（每份參拾肆元）。
上訴時應提出委任律師或具有律師資格之人之委任狀；委任有律師資格者，另應附具
律師及格證書及釋明委任人與受任人有民事訴訟法第四百六十六條之一第一項但書或
第二項（詳附註）所定關係之釋明文書影本。
~B                書記官  郭振祥
中      華      民      國    八十九     年      九       月    十四    日
附註：
民事訴訟法第四百六十六條之一（第一項、第二項）
對於第二審判決上訴，上訴人應委任律師為訴訟代理人。但上訴人或其法定代理人具
有律師資格者，不在此限。
上訴人之配偶、三親等內之血親、二親等內之姻親，或上訴人為法人、中央或地方機
關時，其所屬專任人員具有律師資格並經法院認為適當者，亦得為第三審訴訟代理人
。
                                                                        Ｈ


司法院資訊處製作；財團法人民間司法改革基金會備份。
